【裁判字號】    98,聲再,210
【裁判日期】    981120
【裁判案由】    聲請再審
【裁判全文】
臺灣高等法院臺中分院刑事裁定         98年度聲再字第210號
再審聲請人
即受判決人  甲○○
上列再審聲請人因違反毒品危害防制條例案件，對於本院98年度
上易字第1305號，中華民國98年9月30日第二審確定判決（第一
審：臺灣彰化地方法院98年度訴字第358號；起訴案號：臺灣彰
化地方法院檢察署98年度偵字第657、1819號），聲請再審，本
院裁定如下：
    主  文
再審之聲請駁回。
    理  由
一、聲請再審意旨略以：
  (一)證人黃耀昇於98年6月l7日於原審審理時具結證稱：「(問：
    你當時是因為甲○○的關係才去做的嗎？)我當時沒有直接
    回應，我也沒有給甲○○直接答覆，我是事後遇到吉利才做
    這件事情。」等語，縱認被告甲○○確有請證人黃耀昇拿毒
    品給楊承勳，然黃耀昇當場並未回應，沒有答覆，顯然當時
    並無因為教唆者之教唆而起意實施犯罪。鈞院前審就證人黃
    耀昇上開證詞未予審酌，致認定成立教唆犯，自有重要證據
    漏未審酌，致事實認定產生違誤，得提起再審。
  (二)鈞院前審判決又謂：「本件案發時楊承勳使用0000000000號
    行動電話，被告使用000000000號行動電話，黃耀昇使用000
    0000000號行動電話乙情，業據渠三人陳明在卷」。然依楊
    承勳0000000000行動電話97年11月之通話明細，97年11月2
    日凌晨0時許楊承勳被毆打以後，迄至凌晨2時許黃耀昇趕抵
    彰基二林分院將愷他命交付黃承勳以前，並無被告甲○○使
    用0000000000號行動電話聯絡楊承勳之記錄。可見，楊承勳
    被打後，被告甲○○並未打電話關心，證人楊承勳謂：「我
    住院時他(指甲○○)有打電話關心，我跟他說我手很痛，他
    說好啦，因為我跟他說這樣的意思，代表叫人拿愷他命過來
    給我，所以甲○○就聽得懂了，就回答我好，後來黃耀昇就
    過來了，他就拿了二支愷他命給我」云云，並非實在。原審
    依此不實在之證詞，為被告有罪之認定，未審酌證人楊承勳
    之通聯紀錄，遽為被告不利判決，顯有再審之理由。
  (三)證人黃耀昇於97年1月2日凌晨1時32分19秒、1時35分49秒，
    1時59分59秒連續撥打三通電話給楊承勳，由其基地台之轉
    換，l時32分19秒之基地台位置在彰水路4段43號(如附件圖
    示基地台編號)，l時35分49秒之基地台位置在彰化縣溪湖
    鎮○○路58號(如附件圖示基地台編號)，1時59分59秒之
    基地台位置在彰化縣二林鎮○○里○○路○段537號，可以看
    出，黃耀昇是l時32分19秒在第基地台位置附近，已打第
    一通電話給楊承勳，直到1時35分49秒打電話給楊承勳時，
    人已在全家福KTV附近。而被告甲○○、黃耀昇均稱二人有
    在全家福KTV見面，可見，二人見面已在黃耀昇打第一通電
    話給楊承勳以後，楊承勳在凌晨零時被打，黃耀昇在1時32
    分19秒打電話給楊承勳，後來黃耀昇才在全家福KTV與甲○
    ○見面，則楊承勳被打受傷必定是黃耀昇打電話時，楊承勳
    告訴他的，不可能二人有通電話，楊承勳不告訴黃耀昇，而
    留待黃耀昇與甲○○二人在全家福KTV見面，才由甲○○告
    知黃耀昇，原審未予審酌證人黃耀昇與楊承勳三通電話基地
    台位置之變化，遽以認定「是可確定黃耀昇係於楊承勳送醫
    後，在全家福KTV前遇到被告，得悉楊承勳被毆打骨折後，
    再打該三通電話給楊承勳表示關心」云云，亦有再審之理由
    。
  (四)彰水路4段43號之基地台(編號)與員鹿路3段187號基地台(
    編號)相距600公尺:編號基地台與大竹里東環路42號基
    地台(編號)相距600公尺；編號基地台與福德路58 號基
    地台(編號)相距500公尺(假設黃耀昇是行經東環路)。編
    號基地台與太平里太平街131基地台(編號)相距600公尺
    :編號基地台與光華里二溪路1段26號基地台(編號)相距
    400公尺:編號基地台與編號基地台相距400公尺(假設黃
    耀昇走行經彰水路)。因此，黃耀昇從編號基地台到編號
    基地台，若經由東環路距離1700公尺，若經由彰水路，距
    離1400公尺。前審判決，未予審酌第一通電話、第二通電話
    ，經過幾個基地台？各基地台距離多少？共經過多遠？遽認
    「可見其在撥第一通及第二通電話時，距離相當近，是以黃
    耀昇亦有可能簡單認為兩通電話都是在全家福KTV附近撥打
    ，而為上開之陳述』云云，殊不知打第一通電話及打第二通
    電話之位置相距一公里多之距離。更何況，證人黃耀昇供稱
    在全家福KTV遇到甲○○，絕不可能是在其打第一通電話給
    楊承勳時或是以前。前審判決漏未斟酌基地台之變化及其距
    離，致其認定事實發生重大違誤，亦有再審之理由。綜合以
    上所述，前審判決漏未審酌重要證物，致事實認定產生違誤
    ，爰依法提起再審之聲請云云。
二、按不得上訴於第三審法院之案件，除依刑事訴訟法第420條
    規定外，其經第二審確定之有罪判決，如就足生影響於判決
    之重要證據漏未審酌者，亦得為受判決人之利益，聲請再審
    ，刑事訴訟法第421條定有明文。惟所謂「重要證據」，係
    指該證據就本身形式上觀察，固不以絕對不須經過調查程序
    為條件，但必須顯然可認為足以動搖原有罪確定判決，而為
    受判決人應受無罪、或免訴、或輕於原審所認定之罪名方可
    ，如不足以推翻原審所認定罪刑之證據，即非足生影響於原
    判決之重要證據。另刑事訴訟法第421條所規定因重要證據
    漏未審酌而聲請再審者，指該證據於案情有重要關係且未經
    審酌者而言，如證據業經法院本其自由心證予以取捨及判斷
    ，僅係對此持相異評價，即不能以此為由聲請再審。是如當
    事人所提出之證據，不足以影響判決結果，或第二審法院依
    調查之結果，本於論理法則、經驗法則，取捨證據後，認定
    事實者，則不包括之（最高法院89年度臺抗字第30號裁定意
    旨參照）。
三、經查：
  (一)就前揭聲請再審意旨(一)所指部份：聲請意旨僅係節錄黃耀昇
    於98年6月l7日於原審審理時之部分證言，然觀諸原確定判
    決理由欄二、(三)，不僅引用上開黃耀昇上開證言，並就證人
    黃耀昇於98年6月l7日於原審審理時之具結證言，為較完整
    之引用及評價，即證人黃耀昇尚證稱：「（問：吉利為何要
    拿愷他命給你？）因為經過全家福KTV，我遇到甲○○及他
    的朋友，他們大家說楊承勳手被打斷，他需要愷他命止痛，
    他們問我可不可以幫他們的忙找愷他命讓楊承勳止痛」、「
    （問：當時甲○○怎麼說？）當時很亂，他們都有在說，我
    聽到的是我剛才說的那樣…，當時很亂，我不敢確定甲○○
    有無說，但是我印象中他有說」、「（問：你在全家福KTV
    遇到甲○○及他朋友，你是否認識甲○○的朋友？）我知道
    有這幾個人，但不是很熟，我不知道這些人名字及綽號，當
    時他的朋友好幾個」、「（問：所以你後來拿愷他命給楊承
    勳止痛是因為你當時也有聽到甲○○叫你拿愷他命，你才會
    這樣決定？）是的，我印象中甲○○也有說，而且我跟楊承
    勳也認識，我想好吧，我就去找愷他命」、「（問：你當時
    是因為甲○○的關係才去做的嗎？）我當時沒有直接回應，
    我也沒有給甲○○直接答覆，我是事後遇到吉利才做這件事
    情」、「（問：你是基於與楊承勳的友誼關心他，還是基於
    與甲○○的關係及指示才做這件事情？）應該都有」、「（
    問：你與誰比較有交情？）應該與甲○○比較有交情」等語
    （判決書第6-7頁），則原確定判決因此而為整體之判斷評
    價，認定被告「先將楊承勳送往溪湖鎮道安醫院，再趕回事
    故發生地點即全家福KTV，並在該KTV外遇見黃耀昇，於黃耀
    昇攀談詢問何事時，告以楊承勳手部被打骨折之事，且請黃
    耀昇幫忙找愷他命給楊承勳施用止痛，黃耀昇聞後即找吉利
    拿取愷他命送去醫院給楊承勳施用止痛，並於凌晨3時45分
    30 秒打電話向被告回報等情為真」，並無聲請意旨所指漏
    未審酌黃耀昇證言之情事。
  (二)就聲請再審意旨(二)所指部份：原確定判決理由欄二、已載明
    參照附於原審卷一第28、136、137、274頁之楊承勳所使用
    00000000000、被告使用0000000000及黃耀昇所使用0000000
    000號行動電話之通聯紀錄及同卷第340頁之部分監聽譯文顯
    示，被告即本件聲請人曾於97年11月2日00時40分13秒許，
    以0000000000號行動電話撥打給楊承勳之0000000000號行動
    電話，當時被告行動電話之基地台位置為彰化縣溪湖鎮○○
    路○段187號八樓，在對話中楊承勳已告知伊被人打，且其
    車子被砸毀等語（判決書第4-5頁），原確定判決並採信證
    人楊承勳於98年6月2日在原審審理中具結所證稱：「（問：
    你在全家便利商店前等甲○○來？）我手斷了，我當時坐在
    全家便利商店外面地上等他來，當時甲○○跟很多人來，但
    是這群人中沒有黃耀昇，甲○○及一群人載我送醫的」等語
    （判決書第6頁）。是縱使聲請人所提楊承勳所使用0000000
    000號行動電話之通話明細，於97年11月2日凌晨0時許楊承
    勳被毆打以後，迄至凌晨2時許黃耀昇趕抵彰基二林分院將
    愷他命交付黃承勳以前，無被告甲○○使用0000000000號行
    動電話聯絡楊承勳之記錄，但原確定判決已參諸其他事證資
    料而為上開認定，並已敘明楊承勳於原審翻供所證與通聯紀
    不符（判決書第8頁），則聲請人所提楊承勳所使用0000000
    000號行動電話之通話明細，尚非屬顯然可認為足以動搖原
    有罪確定判決之重要證據。
  (三)就聲請再審意旨(三)、(四)所指部份：原確定判決理由欄三、(三)
    已說明，證人黃耀昇始終證稱其係在全家福KTV前遇到被告
    及其朋友在講，方知楊承勳被毆打骨折之事，而被告亦坦承
    當天在全家福KTV前有遇到黃耀昇，且證人楊承勳於原審審
    理中證稱被告將其送醫時，伊沒有看到黃耀昇，於98年9月
    17在本院復具結證稱：黃耀昇於當天凌晨1時32分19秒、1時
    35分49秒、1時59分59秒撥打給伊之三通電話，均係問伊受
    傷及就醫之情形，因認由此可確定黃耀昇係於楊承勳送醫後
    ，在全家福KTV前遇到被告，得悉楊承勳被毆打骨折後，再
    打該三通電話給楊承勳表示關心之意。並敘明黃耀昇於當天
    凌晨1時32分19秒撥打第一通電話給楊承勳時，其基地臺位
    置雖非在彰化縣溪湖鎮○○路58號之所謂全家福KTV範圍內
    ，惟其三分鐘後即凌晨1時35分49秒打第二通電話時，人即
    在彰化縣溪湖鎮○○路58號基地臺之範圍內，可見其在撥打
    第一通及第二通電話時，距離相當近，是以黃耀昇亦有可能
    簡單認為兩通電話都是在全家福KTV附近撥打，而為上開之
    陳述等情。從而原確定判決未如聲請意旨所指漏未斟酌基地
    台之變化及其距離，原確定判決業已就此等證據本其自由心
    證予以取捨及判斷，聲請意旨僅係對此持相異評價，進而主
    張對自己有利之判斷，並無所謂發現確實之新證據，自不能
    以此為由聲請再審。
  (四)綜合上述，聲請意旨之前開主張純為聲請人因對其有利之事
    項為原審法院所不採，事後提出說明，對原確定判決認定不
    利於己之事實，片面再為個人主觀之推定，及單憑己意所為
    之相反評價或質疑，以圖證明其於原事實審法院所為有利之
    主張為真實，不符再審之要件，同為無再審之理由。是以上
    開之證據或經法院審酌並於原確定判決中說明不採為有利聲
    請人證據之理由，或難謂原確定判決有刑事訴訟法第421 條
    所謂「重要證據漏未審酌」之再審事由，故本件聲請人之聲
    請顯與刑事訴訟法第421條之規定不符，其再審之聲請為無
    再審理由，應予駁回。
四、據上論斷，應依刑事訴訟法第434條第1項，裁定如主文。
中    華    民    國    98    年    11    月    20    日
            刑事第五庭  審判長法  官  趙  春  碧
                              法  官  林  宜  民
                              法  官  賴  恭  利
上列正本證明與原本無異。
不得抗告。
                              書記官  林  桂  鳳
中    華    民    國    98    年    11    月    20    日


司法院資訊處製作；財團法人民間司法改革基金會備份。
